臺灣臺北地方法院民事判決　　　　　　　96年度訴字第3860號
原　　　告　丙○○
訴訟代理人　何榮源律師
複代理人　　邱昱宇律師
被　　　告　甲○○
　　　　　　乙○○
上列當事人間返還借款等事件，本院於中華民國九十六年八月十
六日言詞辯論終結，判決如下：
    主  文
被告甲○○應給付原告新臺幣壹佰伍拾萬元及自民國九十三年七
月八日起至清償日止，按年利率百分之十計算之利息。
被告乙○○應給付原告新臺幣壹佰伍拾萬元，及其中新臺幣肆拾
伍萬元部分自民國九十五年九月五日起；其中新臺幣壹佰零伍萬
元部分自民國九十五年十二月二十日起，均至清償日止，按年利
率百分六計算之利息。
前二項被告，如其中一項被告已為給付，他項被告在該給付之範
圍內免給付義務。
訴訟費用由被告連帶負擔。
本判決第一項於原告以新臺幣伍拾萬元供擔保後得假執行。
本判決第二項得假執行。
　　事實及理由
甲、程序方面：
    被告乙○○未於最後言詞辯論期日到場，核無民事訴訟法第
    386 條所列各情形，因原告之聲請，由其一造辯論而為判決
    。
乙、原告主張：
一、被告甲○○於民國93年7月6日向原告借款新臺幣（下同）1,
    500,000元，並約定借貸期間為簽訂借貸契約之日起算三個
    月，倘被告逾期還款，則自借款日起依年息10％計算利息。
    原告旋於同年月八日，依被告甲○○指示方式交付借款，委
    託原告之配偶會同被告甲○○之代理人即被告乙○○至安泰
    商業銀行信義分行，由被告之妻乙○○填載提領1,500,000
    元之取款單，被告乙○○填載匯入乙○○帳戶902,500元、
    匯入李宗熹帳戶597,500元之匯款委託書，自被告銀行帳戶
    提款轉帳匯入各該帳戶。詎被告甲○○未依約清償借款，一
    再拖延，嗣為清償上開借款，交付被告乙○○所簽發如附表
    所示兩紙支票予原告兌領。原告屆期分別提示各該支票，竟
    均遭退票。
二、被告甲○○既未依約清償上開借款，原告自得依消費借貸關
    係，請求被告甲○○給付1,500,000元及93年7月8日起至清
    償日止，按年利率百分之十計算之約定利息。被告乙○○所
    簽發如附表所示兩紙支票，均遭退票，亦得依票據法律關係
    ，請求被告乙○○給付原告1,500,000元，及其中450,000元
    自95年9月5日起，其餘1,050,000元自95年12月20日起，均
    至清償日止按年利率6％計算之利息。原告所持有系爭支票
    ，係被告甲○○為清償上開借款而交付，是被告乙○○應負
    發票人責任部分，與被告甲○○應負清償借款債務間，具有
    不真正連帶關係，如其中一人為清償時，其另一被告在其清
    償範圍內，免除給付責任。
三、聲明：如主文所示，及如主文第一項部分為供擔保為條件之
　　　    假執行宣告。
丙、被告方面：
一、被告甲○○部分：
（一）其中四十五萬元是私人借款，而一百零五萬元，是伊要投
      資原告美國的公司，算是伊借的，所以開票給原告，但是
      投資美國公司，原告都沒有任何憑證給伊。開本票是因為
      擔心他太太生氣，我只好開上開本票，二年以後再換支票
      ，這個全是匯入原告美國公司去。
（二）一百零五萬部份，原告要伊先付這筆錢，我沒有錢，所以
      先跟原告借，照理論投資的權利是歸伊，但是這幾年原告
      美國公司沒有經營很好，中間也沒有給伊任何公司的財務
      狀況報告。
（三）四十五萬元部分伊承認這筆債務，也願意還款。
二、被告乙○○部分：未於最後言詞辯論期日到庭，惟據其前次
    言詞辯論期日則稱：一切依照伊先生甲○○的意見等語。
丁、得心證之理由：
一、原告主張之事實，業據其提出借貸契約書、本票、匯款委託
    書、支票、退票理由單影本為證，被告甲○○固自認向原告
    借款450,000元；被告乙○○自認簽發如附表所示之支票二
    紙之事實，惟其餘1,050,000元部分，被告等二人則以上開
    辯詞資為抗辯。故本件爭執點在於其餘1,050,000元部分，
    兩造間是否成立借貸關係？經查被告甲○○辯稱，1,050,00
    0元，是伊要投資原告美國的公司，算是伊借的，所以開票
　　給原告，但是投資美國公司，原告都沒有任何憑證給伊，原
　  告之美國公司沒有經營很好，中間也沒有給伊任何公司的財
    務狀況報告等語（見卷第24頁反面、第33頁），可見被告甲
    ○○亦不否認上開1,050,000元係向原告所借，僅被告甲○
    ○隨即將1,050,000元投資於原告在美國之公司，是以原告
    與被告甲○○間就1,050,000元部分仍應成立消費借貸契約
    ，至事後原告在美國之公司是否虧損或未能將投資利益分配
    予被告甲○○，乃屬原告與被告甲○○或該美國公司與被告
    甲○○間之另一項債權債務關係，自不影響被告甲○○對1,
    050,000元消費借貸債務之清償責任。
二、按在票據上簽名者，依票上所載文義負責。又按利率未經載
    明時，定為年利六釐。利息自發票日起算。但有特約者，不
    在此限。票據法第5條第1項、第28條第2、3項分別定有明文
    。查被告乙○○業於本院96年6月21日言詞辯論期日中自認
    伊簽發如附表所示之支票之事實，揆諸上開規定，自應就1,
    500,000元票款債務及分別自發票日起算之法定利息，負清
    償責任。
三、綜上所述，原告依消費借貸法律關係，請求被告甲○○給付
    1,500,000元及自借款日後二天即93年7月8日起至清償日止
    ，按約定年利率百分之十計算之利息；依票據法律關係，請
    求被告乙○○給付原告1,500,000元，及其中450,000元自發
    票日即95年9月5日起，其餘1,050,000元自發票日即95年12
    月20日起，均至清償日止按年利率6％計算之利息，為有理
    由，應予准許。又按被告二人具有同一給付目的，本於各別
    之發生原因，對原告各負全部給付義務，乃屬不真正連帶債
    務，當因被告其中一人為給付，其他被告即同免其責任。
四、假執行之宣告：原告陳明願就如主文第一項部分供擔保請求
    宣告假執行，核無不合，爰酌定相當擔保金額，予以准許，
    至如主文第二項部分，係原告本於票據有所請求而涉訟者，
    。屬民事訴訟法第427條第1項至第4項訴訟適用簡易程序所
    為被告敗訴之判決，依民事訴訟法第389條第1項第3款規定
    ，應依職權宣告假執行。
戊、結論：本件原告之訴為有理由，並依民事訴訟法第385條第1
    項前段、第78條、第85條第2項、第390條第2項、第389條第
    1項第3款，判決如主文。
中　　華　　民　　國　　96　　年　　8 　　月　　24　　日
                  民事第二庭    法　官　黃雯惠
以上正本係照原本作成。
如對本判決上訴須於判決送達後20日內向本院提出上訴狀。
中　　華　　民　　國　　96　　年　　8 　　月　　24　　日
                                書記官　林玗倩
